臺灣新北地方法院刑事判決
111年度簡字第1971號
公  訴  人  臺灣新北地方檢察署檢察官
被      告  何銘儒



上列被告因妨害公務案件，經檢察官提起公訴（110年度偵緝字
第3955號、110年度偵字第28059號、110年度偵字第30711號、11
0年度偵緝字第3956號），本院判決如下：
上列被告因傷害等案件，經檢察官提起公訴（110年度偵緝字第3
955號、110年度偵緝字第3956號），經被告自白犯罪，本院認宜
以簡易判決處刑（原受理案號：111年度訴字第271號），並判決
如下：
    主  文
甲○○犯傷害罪，處有期徒刑參月，如易科罰金，以新臺幣壹仟元
折算壹日；又犯個人資料保護法第四十一條之非公務機關未於蒐
集特定目的必要範圍內使用個人資料罪，處有期徒刑肆月，如易
科罰金，以新臺幣壹仟元折算壹日。應執行有期徒刑伍月，如易
科罰金，以新臺幣壹仟元折算壹日。
    事實及理由
一、本件犯罪事實、證據，除犯罪事實欄一、第十一行「位在新
    北市新莊區建國路」應更正為「位在新北市新莊區建國二路
    」，證據部分補充「被告甲○○於本院訊問程序中之自白」外
    ，均引用如附件檢察官聲請簡易判決處刑書之記載。
二、論罪科刑：
  ㈠按個人資料保護法所稱之「個人資料」，係指自然人之姓名
    、出生年月日、國民身分證統一編號、護照號碼、特徵、指
    紋、婚姻、家庭、教育、職業、病歷、醫療、基因、性生活
    、健康檢查、犯罪前科、聯絡方式、財務情況、社會活動及
    其他得以直接或間接方式識別該個人之資料，個人資料保護
    法第2條第1款定有明文。換言之，只需該等資訊得以直接或
    間接方式識別該個人之資料即為已足，並不以須達到「一般
    第三人可以直接識別」之程度為要。而「身體特徵」具有生
    物上之識別性，臉部固為身體常見可識別之特徵，但除臉部
    以外，因每個人之身體外觀仍具相當差異性，若結合人之身
    體其他多個部位外觀特徵，已足以個別化而具有識別性，當
    同屬該法所欲保護之標的，不得非法擅自利用。又個人資料
    之蒐集、處理或利用，應尊重當事人之權益，依誠實及信用
    方法為之，不得逾越特定目的之必要範圍，並應與蒐集之目
    的具有正當合理之關聯，同法第5條定有明文；再依同法第2
    0條第1項前段之規定，非公務機關對個人資料之利用，除第
    6條第1項所規定資料外，應於蒐集之特定目的必要範圍內為
    之，除非有第20條第1項但書所定例外狀況，方得為特定目
    的外之利用。又個人資料保護法第41條所稱「意圖為自己或
    第三人不法之利益」，應限於財產上之利益；至所稱「損害
    他人之利益」，則不限於財產上之利益（最高法院109年度
    台上大字第1869號刑事大法庭裁定參照）。查被告分別在告
    訴人位在上址工作場所附近（如電線杆、里公佈欄、花盆及
    水溝蓋等設施上）及其住處外牆、大門及門前等不特定人得
    以共聞共見處所，張貼及丟灑附有告訴人國民身分證正面照
    片之影本（其上載有告訴人之照片、個人年籍資料及身分證
    換發日期等個人隱私資訊）之宣傳單，使不特定多數人瀏覽
    該宣傳單內容即得以直接識別，乃屬個人資料保護法所規範
    之「個人資料」至明，且顯已逾越取得上開個人資料特定目
    的之必要範圍，亦難認與公共利益有何關聯，且使瀏覽該宣
    傳單之人得識別特定個人，被告所為雖非為取得任何財產上
    之不法利益，然其主觀上有損害告訴人其他非財產上利益之
    意圖甚明。
　㈡核被告所為，就犯罪事實一、（一）部分，係犯刑法第277條
    第1項之傷害罪；就犯罪事實一、（二）部分，係犯刑法第3
    10條第2項之加重誹謗罪及違反個人資料保護法第41條第1項
    、同法第20條第1項之非公務機關未於蒐集特定目的必要範
    圍內利用個人資料罪。又被告自110年5月10日至110年5月23
    日期間，接續張貼、散發如犯罪事實一（二）所示誹謗及違
    反個人資料保護法訊息之宣傳單，乃係遂行單一犯罪決意之
    同種類行為，侵害同一之法益，各行為之獨立性均極為薄弱
    ，依一般社會健全觀念，在時間差距上，難以強行分開，應
    視為數個舉動之接續實行，合為包括之一行為予以評價，屬
    接續犯。被告以一行為同時觸犯上開二罪，係想像競合犯，
    應依刑法第55條規定，從一重之非法利用個人資料罪處斷。
    至被告所犯上開傷害及非法利用個人資料二罪，犯意各別，
    行為互殊，應分論併罰。
  ㈢爰審酌被告為智識成熟之成年人，僅因與告訴人間有感情糾
    紛、不滿告訴人與其分手，即未思理性、和平溝通，竟散發
    不實文字訊息誹謗告訴人，及散發告訴人個人資料，致告訴
    人心生恐懼，更甚者散發告訴人個人資料，違犯個人資料保
    護法規定，造成告訴人身心受創，所為實不足取，惟念其犯
    後已坦承犯行，非無悔意，兼衡其前無任何前科紀錄之品行
    ，素行尚可，有臺灣高等法院被告前案紀錄表在卷足稽，暨
    其犯罪之動機、目的、手段及被告高中畢業之智識程度、從
    事水電工、需照顧母親之生活狀況，再參酌被告為未能與告
    訴人成立調解，賠償告訴人損失，告訴人並表示不願意原諒
    被告等一切情狀，分別量處如主文所示之刑，及定其應執行
    之刑，並諭知易科罰金之折算標準。　　
三、依刑事訴訟法第449條第2項、第3項、第454條第2項（本件
    依刑事判決精簡原則，僅記載程序法條文），逕以簡易判決
    處刑如主文。
四、如不服本判決，得自收受送達之翌日起20日內向本院提出上
    訴狀，上訴於本院第二審合議庭（須附繕本）。
中　　華　　民　　國　　111 　年　　5 　　月　　24　　日
              刑事第五庭   法　官 胡堅勤
以上正本證明與原本無異
如不服本判決應於送達後20日內向本院提出上訴狀
                           書記官 林蔚然
中　　華　　民　　國　　111 　年　　5 　　月　　24　　日
附錄本案所犯法條全文：
中華民國刑法第277條
傷害人之身體或健康者，處 5 年以下有期徒刑、拘役或 50 萬
元以下罰金。
犯前項之罪，因而致人於死者，處無期徒刑或 7 年以上有期徒
刑；致重傷者，處 3 年以上 10 年以下有期徒刑。

中華民國刑法第310條
意圖散布於眾，而指摘或傳述足以毀損他人名譽之事者，為誹謗
罪，處 1 年以下有期徒刑、拘役或 1 萬 5 千元以下罰金。
散布文字、圖畫犯前項之罪者，處 2 年以下有期徒刑、拘役或
3 萬元以下罰金。
對於所誹謗之事，能證明其為真實者，不罰。但涉於私德而與公
共利益無關者，不在此限。

個人資料保護法第20條
非公務機關對個人資料之利用，除第 6 條第 1 項所規定資料外
，應於蒐集之特定目的必要範圍內為之。但有下列情形之一者，
得為特定目的外之利用：
一、法律明文規定。
二、為增進公共利益所必要。
三、為免除當事人之生命、身體、自由或財產上之危險。
四、為防止他人權益之重大危害。
五、公務機關或學術研究機構基於公共利益為統計或學術研究而
    有必要，且資料經過提供者處理後或經蒐集者依其揭露方式
    無從識別特定之當事人。
六、經當事人同意。
七、有利於當事人權益。
非公務機關依前項規定利用個人資料行銷者，當事人表示拒絕接
受行銷時，應即停止利用其個人資料行銷。
非公務機關於首次行銷時，應提供當事人表示拒絕接受行銷之方
式，並支付所需費用。

個人資料保護法第41條
意圖為自己或第三人不法之利益或損害他人之利益，而違反第 6
條第 1 項、第 15 條、第 16 條、第 19 條、第 20 條第 1 項
規定，或中央目的事業主管機關依第 21 條限制國際傳輸之命令
或處分，足生損害於他人者，處 5 年以下有期徒刑，得併科新
臺幣 1 百萬元以下罰金。
附件： 
臺灣新北地方檢察署檢察官起訴書
                                   110年度偵緝字第3955號
                                   110年度偵緝字第3956號
　　被　　　告　甲○○　男　46歲（民國00年0月00日生）
　　　　　　　　　　　　住○○市○○區○○○○街00巷00號
　　　　　　　　　　　　居新北市○○區○○○路0號2樓之1
　　　　　　　　　　　　國民身分證統一編號：Z000000000號
上列被告因傷害等案件，已經偵查終結，認應該提起公訴，茲將
犯罪事實及證據並所犯法條分敘如下：
　　　　犯罪事實
一、甲○○前與乙○○係男女朋友，雙方分手後，甲○○仍對乙○○一再
    糾纏，更向乙○○要求償還其前於交往期間所支付之各種生活
    支出及花費，乙○○不堪其擾，雖於民國109年10月12日與甲○
    ○成立和解，雙方簽訂和解書1紙，乙○○並於同日將和解約定
    之新臺幣16萬9,000元轉帳至甲○○指定之金融帳戶，然甲○○
    仍持續對乙○○糾纏、騷擾，更因乙○○拒絕與其復合，而惱羞
    成怒，甲○○雖明知雙方之前在交往期間之債權債務關係業已
    清算完成，乙○○亦已依約匯款、履行，雙方已再無金錢上之
    糾紛，竟仍（一）基於傷害他人身體健康之犯意，於110年3
    月31日8時許，前往乙○○位在新北市○○區○○路00號之工作場
    所，直接走向乙○○，持安全帽毆打乙○○頭部，雖乙○○試圖掙
    脫，甲○○仍不斷拉扯其頭髮，更將乙○○推倒，並出腳踹打徐
    鳳背部，致乙○○當場受有頭部挫傷、頸部挫傷、背挫傷、右
    側踝部挫傷等傷害。（二）甲○○雖明知對於個人資料之利用
    ，除經個人同意外，應於特定目的之必要範圍內為之且乙○○
    與其已再無債務上之糾葛，竟因乙○○不甘受其纏擾，更不願
    與其見面，而意圖散布於眾，基於誹謗及非法利用個人資料
    之犯意，接續自於110年5月10日起至同年月23日址，分別在
    乙○○位在上址工作場所附近（如電線杆、里公佈欄、花盆及
    水溝蓋等設施上）及乙○○位在新北市○○區○○街000巷00號住
    處外牆、大門及門前等不特定人得以共聞共見處所，張貼及
    丟灑附有乙○○國民身分證正面照片之影本（其上載有乙○○之
    照片、個人年籍資料及身分證換發日期等個人隱私資訊），
    並載有「乙○○欠債還錢」等文字之討債紙張，藉此散布乙○○
    之個人資料及欠債不還之不實訊息，足生損害於乙○○及貶損
    乙○○之名譽。
二、案經乙○○訴由新北市政府警察局新莊分局報告偵辦。
　　　證據並所犯法條
一、證據清單及待證事實
編號 證  據  名  稱 待  證  事  實 1 被告甲○○於警詢及本署偵訊中之自白 坦承上揭一、（二）之非法利用個人資料犯行；惟矢口否認上揭一、（一）之傷害犯行及一、（二）之妨害名譽犯行。辯稱略以：係不小心使告訴人乙○○受傷、另與告訴人有債務糾紛云云。惟查，本案被告屢經傳喚、拘提均未到案，其片面指稱雙方存有債務關係，卻未提出任何證據資料以供調查定，所辯情節，自難遽信；復依下列證據清單編號2、3、即證人即告訴人乙○○及證人莊見豐之證述情節、編號4之新泰綜合醫院診斷證明書1紙及現場監視錄影紀錄，可證被告係故意傷害告訴人致其受傷；另依證人即告訴人乙○○所證情節及證據清單編號6、7之和解書、轉帳證明及LINE對話內容截圖，亦可證告訴人因受被告纏擾，而與被告成立和解後，業已依該和解內容履行完畢，被告依該和解之清算關係履行完畢後，雙方即無任何金錢上之糾紛或債務關係。詎被告仍藉故一再張貼、散佈本件債務傳單、紙條，顯屬不實事項之指摘，並足以毀損告訴人之名譽。從而，被告上開所辯，均屬卸責狡辯之詞，諉無足取。 2 證人即告訴人乙○○於警詢及本署偵訊中之證述 證明上揭一、(一)、(二)之全部犯罪事實。 3 證人莊見豐於警詢及本署偵訊中之證述 同上。 4 新泰綜合醫院於110年3月31日開立之診斷證明書1紙、現場監視錄影紀錄截圖照片6張 證明上揭一、(一)之犯罪事實。 5 被告張貼之討債紙張影本1紙、被告張貼該等討債紙張之現場（張貼處所如事實欄所示）照片1份 證明上揭一、(二)之犯罪事實。 6 被告自109年9月初起傳送予告訴人乙○○之通訊軟體LINE訊息或對話內容截圖照片、雙方於109年10月12日簽立之和解書及告訴人於同日轉帳予告訴人之轉帳交易結果通知列印資料各1份 證明被告自109年9月間起即一再傳送「那就跟我打炮還債啊，跟妳做愛一定很爽，外面有兩間汽車旅館可以選擇」、「晚一點可以喔、風尚商務汽車旅館、243新北市○○區○○路00號（汽旅網址連結）」、「喜歡玩，我陪到底」、「這樣玩我很高興對吧，別等沒辦法談的時候，才想談」、「一句話妳給我哭一個小時，現在又變我糾纏折磨妳」、「金錢方面，我會在列張新的給妳，內容只會多不會少，糾纏妳的部份，記得準備好證據證明」等訊息擾騷（折磨、糾纏）告訴人，告訴人不堪其擾，於109年10月12日與被告簽訂和解書1紙，告訴人並於同日將和解約定之16萬9,000元轉帳至被告指定之金融帳戶，告訴人依該和解內容履行完畢後，雙方再無任何金錢上之糾紛，被告仍藉詞（債務之名）一再擾騷、糾纏告訴人，並於如犯罪事實欄一、(二)所示時、地，張貼本件附有乙○○國民身分證正面照片之討債紙張，而涉犯非法利用個人資料及加重誹謗罪等事實。 
二、核被告所為，就犯罪事實一、（一）部分，係犯刑法第277
    條第1項之傷害罪嫌；就犯罪事實一、（二）部分，係犯刑
    法第310條第2項之加重誹謗罪嫌及違反個人資料保護法第41
    條第1項、同法第20條第1項之非公務機關未於蒐集特定目的
    必要範圍內利用個人資料罪嫌。被告以一行為同時觸犯上開
    二罪嫌，係想像競合犯，請依刑法第55條規定，從一重之非
    法利用個人資料罪處斷。至被告所犯上開傷害及非法利用個
    人資料二罪，犯意各別，行為互殊，請分論併罰。
三、依刑事訴訟法第251條第1項提起公訴。
　　此　　致
臺灣新北地方法院
中　　華　　民　　國　 110　　年　　12　　月　　23　　日
　　　　　　　　　　　　　　　檢  察  官  黃  冠  傑